最高法院刑事判決　　　　　　　　　　　　　　　九十一年度台上字第二八八六號
　　上　訴　人　甲○○
　　　　　　　 即周梅花） .
右上訴人因偽造文書案件，不服台灣高等法院中華民國八十八年十二月十四日第二審
判決（八十八年度上訴字第四二七三號，起訴案號：台灣板橋地方法院檢察署八十八
年度偵緝字第一三二號），提起上訴，本院判決如左：
    主  文
上訴駁回。
    理  由
按刑事訴訟法第三百七十七條規定，上訴於第三審法院，非以判決違背法令為理由，
不得為之。是提起第三審上訴，應以原判決違背法令為理由，係屬法定要件。如果上
訴理由狀並未依據卷內訴訟資料，具體指摘原判決不適用何種法則或如何適用不當，
或所指摘原判決違法情事，顯與法律規定得為第三審上訴理由之違法情形，不相適合
時，均應認其上訴為違背法律上之程式，予以駁回。本件上訴人甲○○（即周梅花）
上訴意旨略稱：(一)、上訴人召集互助會雖積欠會員會款，但大多已清償並與被害人達
成和解，僅剩許春好、李鳳釗、劉玉真三人不願接受上訴人提出之分期償還條件，致
未能達成和解，然原審辯論終結後，上訴人已與許春好、李鳳釗、劉玉真成立和解，
分期償還，簽訂「債務清償和解書」，上訴人於同年十二月十三日將之提出於原法院
，原審不予審酌，自有判決不適用法則之違法。(二)、原判決理由欄既認定「被告犯罪
動機、目的、手段、所生危害、所得利益，事後坦承犯行，而應從輕量刑」，又謂「
被告犯罪情節重大」，顯然前後矛盾，以此矛盾理由量處上訴人罪刑，自有判決理由
矛盾之違法。(三)、第一審判決論上訴人行使偽造文書，處有期徒刑一年二月，緩刑五
年，並無違背法令之處，乃原判決竟將之撤銷改判，將緩刑部分取消，尤屬違法云云
。
惟查：(一)、原審於辯論終結後，上訴人提出其與許春好、李鳳釗、劉玉真簽訂之「債
務清償和解書」，固有「債務清償和解書」可稽，然此「債務清償和解書」，係記載
上訴人冒名盜標會款，積欠許春好九十三萬四千二百元，欠李鳳釗一百六十萬八千六
百元，欠劉玉真一百十二萬元，均以分期付款方式，每月各清償七千元等語。故此債
務清償和解，乃犯罪後之態度，僅可供量刑之參考，與成立之罪名不生影響。且原判
決已有審酌上訴人犯罪動機、目的、手段、所生危害、所得利益、犯罪後坦承犯行、
已與部分被害人成立和解、犯罪後態度等情狀，而論處連續行使偽造私文書罪刑，自
無判決不適用法則或適用不當之違法情形存在。(二)、原判決理由欄記載「上訴人犯罪
情節重大，迄今仍未償還全部欠款……審酌上訴人犯罪動機、目的、手段、所生危害
、所得利益、犯罪後坦承犯行、已與部分被害人成立和解、犯罪後態度等情狀」等語
，並無記載「應從輕量刑」，所載並無前後矛盾之情形，上訴意旨此部分指摘，顯屬
誤會。(三)、按「禁止不利益變更原則」即第二審法院不得諭知較重於第一審判決之刑
之原則，係以由被告上訴或為被告之利益而上訴者為前提要件，觀之刑事訴訟法第三
百七十條之規定自明。本件第一審判決論上訴人連續行使偽造私文書，處有期徒刑一
年二月，緩刑五年。上訴人並未提起第二審上訴，檢察官則聲明不服提起上訴，以上
訴人迄今毫無誠意償還欠款，第一審判決併予宣告上訴人緩刑，有欠妥適云云，指摘
第一審判決不當。即檢察官係為上訴人（被告）之不利益而上訴，第二審判決自得諭
知較重於第一審判決之刑。故原判決以第一審未認定上訴人所冒標之會員姓名，且就
偽造私文書，漏論「足以生損害於他人」，均有未合，乃撤銷第一審之判決，改判論
處上訴人有期徒刑一年，縱無宣告緩刑，與前述「禁止不利益變更原則」之立法意旨
並無牴觸，自無判決不適用法則或適用不當之違法可言。上訴意旨所指摘事項，顯與
法律規定得為第三審上訴理由之違法情形不相適合，其上訴違背法律上之程式，應予
駁回。
據上論結，應依刑事訴訟法第三百九十五條前段，判決如主文。
中      華      民      國    九十一    年      五      月    二十三    日
                              最高法院刑事第九庭
                                  審判長法官  陳  炳  煌
                                        法官  陳  正  庸
                                        法官  韓  金  秀
                                        法官  吳  信  銘
                                        法官  徐  文  亮
      右正本證明與原本無異
                                              書  記  官
中      華      民      國    九十一    年      五      月    二十八    日
